臺灣嘉義地方法院民事判決
110年度訴字第487號
原      告  均和資產管理股份有限公司

法定代理人  朱祐宗  



訴訟代理人  陳怡穎  
            尚宗平  
被      告  龔保桐  

            沈秋美  
            龔鈺珽  



            龔萱穎  

上列當事人間請求撤銷贈與等事件，本院於民國111年1月25日言
詞辯論終結，判決如下：
    主  文
被告龔保桐、沈秋美、龔鈺珽、龔萱穎間如附表所示不動產於民
國一零九年九月十日所為贈與之債權行為，及於民國一零九年十
月十九日所為所有權移轉登記之物權行為均應予撤銷。
被告沈秋美、龔鈺珽、龔萱穎應將前項不動產於民國一零九年十
月十九日以贈與為原因所為之所有權移轉登記予以塗銷。
訴訟費用由被告各負擔四分之一。
    事實及理由
壹、程序事項：被告沈秋美、龔鈺珽、龔萱穎經合法通知，未於
    言詞辯論期日到場，核無民事訴訟法第386條各款所列情形
    ，爰依原告之聲請，由其一造辯論而為判決。
貳、實體事項：
一、原告主張：
㈠、訴外人帛泰科技股份有限公司邀同被告龔保桐及訴外人羅文
    璨、羅貴蝦等向交通銀行中壢分行(下稱交通銀行)借款，後
    逾期未清償，交通銀行陸續對訴外人等取得臺灣桃園地方法
    院90年促字第55377號支付命令暨確定證明書(經強制執行換
    發為臺灣桃園地方法院91年度執字第6603號債權憑證）、臺
    灣士林地方法院90年度促字第34779號支付命令暨確定證明
    書(經強制執行換發為臺灣橋頭地方法院105年度司執字第12
    2824號債權憑證），仍未獲清償。交通銀行遂將上開債權轉
    讓予台灣年豐資產管理有限公司，次轉讓予兆豐資產管理股
    份有限公司，復轉讓予馬來西亞商富析資產管理股份有限公
    司台灣分公司，再轉讓予經綸資產管理有限公司，嗣轉讓予
    均和資產管理股份有限公司即原告，原告並於民國109年11
    月17日將上開債權讓與過程通知龔保桐及訴外人等。
㈡、被告龔保桐對原告仍有本金新台幣(下同)7,402,761元及利息
    、違約金未獲完全清償(下稱系爭債務)。如附表所示之土地
    （下稱系爭不動產）原為龔保桐所有，且龔保桐除系爭不動
    產外，其餘財產之價值均不足以使原告債權受清償。惟龔保
    桐明知系爭債務之存在，經原告於110年6月16日調閱系爭不
    動產之土地登記謄本，始知龔保桐竟於將系爭不動產，於10
    9年9月10日以贈與為原因，並於109年10月19日辦理所有權
    移轉登記予被告沈秋美、龔鈺珽、龔萱穎所有。龔保桐名下
    已無積極財產足供原告執行受償，因而陷於無資力狀態，而
    龔保桐積極減少財產之無償行為，明顯有害及原告之債權，
    原告爰依民法第244條第1項、第2項之規定，請求將被告間
    所為之贈與行為及物權行為予以撤銷等語。
㈢、並聲明：
 1、被告龔保桐、沈秋美、龔鈺珽、龔萱穎於109年9月10日就附
    表所示不動產所為贈與之債權行為，及民國109年10月19日
    所有權移轉登記之物權行為，均應予以撤銷。
 2、被告沈秋美、龔鈺珽、龔萱穎應將如附表所示不動產，於民
    國109年10月19日以贈與為原因之所有權移轉登記予以塗銷
    。
 3、訴訟費用由被告負擔。
二、被告龔保桐主張：被告係系爭債務保證人，惟目前無能力清
    償等語，並聲明：原告之訴駁回；訴訟費用由原告負擔。
三、被告沈秋美、龔鈺珽、龔萱穎被告未於言詞辯論期日到場，
    亦未提出準備書狀作任何聲明或陳述。
四、得心證之理由:　　
㈠、按民法第244條規定之撤銷權，自債權人知有撤銷原因時起，
    1年間不行使，或自行為時起經過10年而消滅，民法第245條
    定有明文。依此規定，債權人之撤銷權，自行為時經過10年
    未行使而當然消滅，至上述1年之除斥期間，須自債權人知
    有撤銷原因，始能起算。所謂撤銷原因，係指構成行使撤銷
    權要件之各事由而言，在無償行為，應自知有害及債權之事
    實時起算（最高法院100年度台上字第1058號判決意旨參照
    ）。原告於110年6月18日(本院卷第9頁)提起本件訴訟請求
    撤銷被告龔保桐、沈秋美、龔鈺珽、龔萱穎於109年9月10日
    就附表所示不動產所為贈與之債權行為，及109年10月19日
    所有權移轉登記之物權行為，尚未逾1年之除斥期間，先予
    敘明。
㈡、次按債務人所為之無償行為，有害及債權者，債權人得聲請
    法院撤銷之；債權人依第1項之規定聲請法院撤銷時，得並
    聲請命受益人或轉得人回復原狀，民法第244條第1項、第4
    項本文定有明文。而債權人撤銷權行使之目的，乃在保全債
    務人之責任財產，以其全部供債權之共同擔保，俾總債權人
    得平等受償。所謂「害及債權」，乃指債務人之行為，致積
    極的減少財產，或消極的增加債務，因而使債權不能獲得清
    償之情形；債權人之債權，因債務人之行為，致有履行不能
    或困難之情形者，即應認為有損害於債權人之權利，債權人
    自得行使民法第244條之撤銷權以保全其債權，並不以債務
    人因其行為致陷於無資力為限，且此項撤銷權之效力，不特
    及於債權行為，即物權行為亦無例外(最高法院76年度台上
    字第2071號、81年度台上字第207號、88年度台上字第259號
    判決意旨參照)。
㈢、原告主張被告龔保桐積欠系爭債務，迄今尚未清償等情，業
    據原告提出臺灣桃園地方法院91年度執字第6603號債權憑證
    、橋頭地方法院105年度司執字第122824號債權憑證、臺灣
    士林地方法院110年3月24日民事執行處函及其檢附之第三人
    陳報扣押存款金額或聲明異議狀、交通銀行股份有限公司債
    權讓渡書、台灣年豐資產管理債權讓與證明書、兆豐資產管
    理股份有限公司債權讓與證明書、馬來西亞富析資產管理股
    份有限公司債權讓與證明書、經綸資產管理有限公司債權讓
    與證明書(本院卷第25至37頁、第65至67頁、第39至53頁）
    為證。又龔保桐將系爭不動產於109年9月10日贈與其餘被告
    沈秋美、龔鈺珽、龔萱穎，並於同年10月19日將系爭不動產
    辦理所有權移轉登記與其餘被告沈秋美、龔鈺珽、龔萱穎，
    有嘉義縣○○市○○○段○○○段000地號土地謄本、嘉義縣土地建
    物異動清冊、嘉義縣水上地政事務所110年10月5日嘉上地登
    字第1100006362號函及其檢附之109年上地登一字第85260號
    登記申請書（本院卷第69至75頁、第107至137頁）在卷可查
    ，是原告主張之上開事實，堪信為真實。
㈣、本件被告龔保桐所有系爭不動產，本應作為龔保桐對債權人
    總擔保之一部，被告間所為之贈與，使龔保桐名下用以擔保
    受償之積極財產減少，足以影響其清償全體債權人之能力，
    自屬有害及債權人即原告利益之行為。從而，原告依民法第
    244條第1項規定，請求撤銷被告間就系爭不動產於109年9月
    10日所為贈與之債權行為，及於同年10月19日所為所有權移
    轉登記之物權行為，應屬有據。又債權人依民法第244條第1
    項之規定聲請法院撤銷時，得並聲請命受益人或轉得人回復
    原狀，民法第244條第4項本文亦有明定。原告依民法第244
    條第1項規定請求如上，既為法之所許，則原告併依民法第2
    44條第4項本文規定，請求受益人即其餘被告沈秋美、龔鈺
    珽、龔萱穎應將該所有權移轉登記予以塗銷，亦為有據。
五、綜上，觀之被告龔保桐109年度稅務電子閘門財產所得條件
    明細表(本院卷第217頁)，龔保桐財產總額、給付總額均為0
    ，是原告主張被告龔保桐積欠原告款項未清償，卻將其所有
    之系爭不動產以贈與為原因移轉所有權登記予被告沈秋美、
    龔鈺珽、龔萱穎，而使其名下無足夠財產可供執行而害及原
    告之債權，自屬可採。從而，原告本於民法第244條第1項、
    第4項前段規定，請求撤銷被告間就系爭不動產於109年9月1
    0日所為贈與之債權行為，及於同年10月19日所有權移轉登
    記之物權行為，並請求被告沈秋美、龔鈺珽、龔萱穎應將系
    爭不動產所有權登記予以塗銷，均為有理由，應予准許。
六、訴訟費用負擔之依據：民事訴訟法第78條、第85條第1項前
    段。   
中　　華　　民　　國　　111 　年　　2 　　月　　15　　日
                  民事第三庭法　官　陳婉玉   
以上正本係照原本作成。
如對本判決上訴須於判決送達後20日內向本院提出上訴狀。
如委任律師提起上訴者，應一併繳納上訴審裁判費。 
中　　華　　民　　國　　111 　年　　2 　　月　　15　　日
                            書記官　蕭惟瀞
　　　　　　　　　　　　　　
附表     編號 土地坐落 面積 權利範圍  1 嘉義縣○○市○○○段○○○段000地號 2,220平方公尺 三分之一